【裁判字號】    95,上更(一),129
【裁判日期】    950816
【裁判案由】    強盜
【裁判全文】
臺灣高等法院高雄分院刑事判決     95年度上更(一)字第129號
上  訴  人  臺灣高雄地方法院檢察署檢察官
上  訴  人
即  被  告  丙○○
選任辯護人  朱立人律師
上列上訴人因被告強盜案件，不服臺灣高雄地方法院90年度訴字
第2981號中華民國91年12月31日第一審判決（起訴案號：臺灣高
雄地方法院檢察署90年度偵字第19222 號），提起上訴，經判決
後，由最高法院發回更審，本院判決如下：
    主  文
原判決關於丙○○強盜及定應執行刑部分均撤銷。
丙○○被訴強取錄影帶部分免訴；被訴強盜新台幣陸仟元、行動
電話及手錶部分無罪。
    理  由
壹、公訴意旨略以：緣蔡明周（已經本院前審判決確定）因於民
    國90年5 月2 日，在乙○○所經營位於高雄市○○區○○街
    1 號所經營之「綺亭茶軒」內，遭店內員工毆打而心有不甘
    ，乃於同年5 月5 日上午5 時15分許，與被告丙○○（下稱
    被告）及其他不詳名籍共約10數名成年男子共同基於毀損、
    殺人之犯意聯絡，先由被告與該10數名不詳姓名之成年男子
    砸毀桌椅、電視、櫥櫃、玻璃等店內設備，足以生損害於乙○○。被告復與其中3 、4 名不詳姓名成年男子，持木棍向
    躲在櫃台內之會計施昱伶砸去（因遭櫃台後面神桌上神像擋
    住而未受傷），致使施昱伶無法抗拒，而強行取走櫃台內錄
    影機內之錄影帶1 捲及現金新台幣6,000 元。被告等人因誤
    認至該店消費之客人甲○○為店內員工，竟共同砍殺甲○○
    ，甲○○負傷逃進店內廁所，被告等人仍不放過再以鐵鍊拴
    住甲○○脖子，拖出廁所再予毆打，致甲○○受有右手肘骨
    折及脫位（尺骨鷹嘴凸骨折）、右上臂瘀挫傷、左肩胛骨骨
    折、頭部外傷、右耳撕裂傷、頭皮撕裂傷等傷害，並乘甲○○被打無法抗拒之際，強行取走其身上之行動電話、手錶等
    物（前揭被告被訴毀損、殺人未遂部分已經本院前審判處毀
    損、傷害罪刑確定）。因認被告另涉有懲治盜匪條例第5 條
    第1 項第1 款之盜匪罪嫌。
貳、免訴部分即強取錄影帶部分：
一、上訴人即被告丙○○（下稱被告）經合法傳喚未到庭，惟被
    告於原審及本院前審已坦承有持木棍在櫃台附近走動並朝施
    昱伶頭上揮打，且為警緝獲時於其手中查扣有綺亭茶軒監視
    錄影帶1 捲等情，稽諸證人施昱伶證稱：丙○○與3 、4 名
    年輕人一同走到櫃台，手持刀械、棍棒作勢要打我，要我交
    出錄影帶被我拒絕，於是丙○○就拿長木棍往我頭上砸，因
    為木棍太長而砸到牆壁上的神桌，我順勢躲過才沒有被打到
    ，後來他就直接走進櫃台內，自己把錄影帶拿走，並且用木
    棍敲毀錄影機，我當時很害怕而貼著牆角等語（見90年5 月
    5 日警詢筆錄、同年11月15日偵查筆錄、原審91年8 月7 日
    、9 月25日、10月2 日訊問筆錄）；嗣經原審於91年9 月18
    日勘驗綺亭茶軒現場監視錄影帶，認該名身著長袖鮮艷上衣
    ，拿棍棒朝櫃台揮打（時間5 點5 分47秒），嗣後將棍子放
    在櫃台上並走向櫃台（時間5 點6 分4 秒）之人確係丙○○
    無訛，並經被告於原審當庭表示螢幕上該名男子為其本人無
    誤，有原審當日訊問筆錄可稽，此外，尚有現場監視錄影帶
    1 捲、翻拍照片4 張可為佐憑。
二、按強盜罪之成立，須有為自己或第三人不法所有之意圖，始
    足當之，若強取他人財物，係基於他種目的，而非出於不法
    所有之意思，縱其行為違法，亦難成立強盜罪。經查：
  (一)本案緣起於同案被告蔡明周因於90年5 月2 日，在乙○○所
    經營之「綺亭茶軒」內，遭店內員工毆打而心有不甘，遂於
    同年5 月5 日上午5 時許，與被告及其他不詳名籍共約10數
    名成年男子前往該店，分持木棍、尖刀、鋁棒砸毀該店內設
    備、酒類等物；嗣又誤認被害人甲○○為該店員工，先由同
    往之其中2 名男子持棍棒予以毆打，甲○○負傷逃進店內廁
    所，被告再夥同其中3 、4 名成年男子，將負傷逃至廁所之
    甲○○，以鐵鍊拴住其脖子後拖出，再持棍棒共同毆打之，
    致其受有右手肘骨折及脫位（尺骨鷹嘴凸骨折）、右上臂瘀
    挫傷、左肩胛骨骨折、頭部外傷、右耳撕裂傷、頭皮撕裂傷
    等傷害，其中毀損部分已經被告及同案被告蔡明周坦承在卷
    ，並經證人施昱伶、張志勇證述明確，另傷害部分亦經告訴
    人甲○○指述明確，並經證人乙○○、張志勇於原審證述屬
    實，互核其等供述情節相符，復經原審勘驗卷附現場監視錄
    影帶屬實，有勘驗筆錄在卷可稽，被告所犯上開毀損、傷害
    犯行，至堪認定。
  (二)被告於前揭毀損、傷害過程中，作勢毆打在該店櫃台內之會
    計施昱伶，要施昱伶將正在錄影之錄影帶交出，施昱伶先交
    付已用過之存檔錄影帶，被告知情後，便持木棍朝施昱伶丟
    擲，旋即將正在錄影之錄影帶強行取走等情，已經證人施昱
    伶證述明確，稽諸被告亦坦言伊取走錄影帶意在毀損，由此
    足徵被告強行取走錄影帶之舉止，其目的顯在於毀損該錄影
    帶，企圖湮滅證據，並無不法所有之意圖甚明。自難僅以被
    告取走錄影帶後未立即毀損，遭追緝時亦未設法將錄影帶棄
    置損毀等情，即驟認被告有強盜之不法意圖。
  (三)綜上論述，被告對施昱伶施強暴脅迫，取走錄影帶之行為既
    意在毀損湮滅證據，並非意圖為自己不法之所有，其行為僅
    應成立刑法第304 條第1 項之妨害人行使權利罪，尚難以搶
    奪或強盜罪相繩。公訴指認被告所為係犯行為時懲治盜匪條
    例第5 條第1 項第1 款之盜匪罪嫌，顯屬誤會。
三、按案件曾經判決確定者，應為免訴之判決，此項原則關於實
    質上一罪或裁判上一罪，均有其適用。牽連犯係裁判上一罪
    ，其一部分犯罪事實曾經判決確定者，其效力當然及於全部
    ，故未經判決確定其他部分，自應諭知免訴之判決。經查：
    本件被告前揭被訴毀損、傷害犯行，已經原審各判處有期徒
    刑1 年、2 年，並經本院前審（即92年度上訴字第287 號）
    判決駁回上訴確定在案，有本案卷可稽。則依前揭論述被告
    於前揭毀損、傷害之過程中，對店內會計施昱伶施強暴脅迫
    ，強行取走正在錄影之錄影帶，其意在於毀損該錄影帶，以
    湮滅其所為上開毀損、傷害之犯行，故被告所犯強制罪與前
    揭毀損、傷害罪間，顯有方法結果之牽連關係，為裁判上一
    罪，依審判不可分原則，前揭毀損、傷害確定判決之效力，
    應及於全部犯罪事實，揆諸前揭說明，法院就被告所犯強制
    罪部分，依刑事訴訟法第302 條第1 款規定，即應諭知免訴
    之判決。
參、無罪部分即強取櫃台現金6,000 元及甲○○之行動電話、手
    錶部分：
一、證人施昱伶於原審雖曾證稱：伊貼著牆角，用眼角餘光瞄到
    一個身著顏色鮮艷花襯衫的人，將其剛結完帳尚未放進抽屜
    的6,000 元取走，因為被告當天也是穿那樣的衣服，所以伊
    認定那6,000 元是被告取走的等語。但嗣後其又證稱：「是
    丙○○拿走錄影帶，當時另外一人攻擊我，我躲到牆角去，
    是那個人把6,000 元拿走。」等語，先後所述不一，稽諸證
    人施昱伶於警詢及偵訊時均陳稱：我只看見被告搶走錄影帶
    ，其他沒看見何人搶走現金之語，及證人即當時搜索被告身
    體之員警陳星輝證述：被告從身上拿出一疊錢，金額或稱約
    15,000元；或稱7 、8,000 元，不是凌亂的等語，證人即查
    獲員警陳奇賢證稱：沒有看到被告有丟棄物品之語，參酌被
    告是為到場員警從案發現場由後追躡逮捕等情，若被告確有
    強取櫃台上之現金6,000 元，何以被告為警逮捕時，從其身
    上拿出之現金竟是整齊一疊之紙鈔，而非凌亂之6,000 元，
    是證人施昱伶於原審所述上情，應屬其個人事後推測之詞，
    不足為被告不利之認定。
二、據證人甲○○於警詢、偵查均僅指稱：伊遭被告等人持棍棒
    毆打後，即發現手機、手錶不見了之語，於原審亦證稱：我
    被鐵鍊拖出門外時，手錶及手機都還在，但是我後來被打得
    意識模糊，醒來後手錶及手機就不在了，但是我被打當時意
    識模糊，所以不知道手錶、手機是如何被取走的等語，是依
    證人甲○○上開陳述，並無法明確指訴其行動電話、手錶是
    否果真遭強盜？又究竟係何人於何時所為？故尚難僅憑證人
    甲○○上開陳述，即為被告不利之認定。
三、綜上所述，被告前開所辯，應屬可採，從而公訴人所持之前
    開論據，均無法採為認定被告犯罪之證據；此外，復查無其
    他積極證據足資證明被告有何強盜現金6,000 元、行動電話
    及手錶之犯行，被告此部分罪嫌自屬不能證明。
肆、原審就前揭強取錄影帶、現金6,000 元部分諭知加重強盜罪
    刑；另就前揭強取手錶、行動電話部分為不另為無罪判決之
    宣告，均有違誤。檢察官上訴意旨指摘原判決量刑過輕，雖
    無理由，然被告上訴意旨辯稱強取錄影帶並無強盜之不法意
    圖，並否認有強取現金6,000 元之犯行，指摘原判決不當，
    非無理由，且原判決並有上開之違誤，自應由本院將原判決
    關於被告強盜及定應執行刑部分撤銷，就前揭強取錄影帶部
    分為免訴判決之諭知；另就前揭強取現金6,000 元、手錶、
    行動電話部分為被告無罪之判決。
伍、被告經合法傳喚，無正當之理由不到庭，爰不待其陳述，逕
    行判決。
陸、被告被訴毀損、殺人未遂部分，已經本院前審判決毀損罪及
    傷害罪刑確定在案，不再論列。
據上論結，應依刑事訴訟法第369 條第1 項前段、第364 條、第
371 條、第301 條第1 項、第302 條第1 款，判決如主文。
本案經檢察官姜麗儒到庭執行職務。
中    華    民    國    95    年    8     月    16    日
                  刑事第七庭    審判長法  官   莊飛宗
                                      法  官   曾逸誠
                                      法  官   黃三友
以上正本證明與原本無異。
檢察官如不服本判決應於收受本判決後10日內向本院提出上訴書
狀，其未敘述上訴理由者，並得於提起上訴後10日內向本院補提
理由書狀（均須按他造當事人之人數附繕本）「切勿逕送上級法
院」。
中    華    民    國    95    年    8     月    17    日
                                      書記官    黃玉珠


司法院資訊處製作；財團法人民間司法改革基金會備份。
